【裁判字號】    92,訴,1687
【裁判日期】    920912
【裁判案由】    妨害自由等
【裁判全文】
臺灣板橋地方法院刑事判決                        九十二年度訴字第一六八七號
    公  訴  人  臺灣板橋地方法院檢察署檢察官
    被      告  戊○○
    選任辯護人  黃炳飛律師
右列被告因妨害自由等案件，經檢察官提起公訴（九十二年度偵字第七五六一號），
本院判決如左：
    主  文
戊○○共同以非法方法，剝奪人之行動自由，處拘役伍拾日，如易科罰金，以佰元
折算壹日。
    事  實
一、戊○○曾於民國八十一年間犯竊盜罪，經本院判處有期徒刑三月確定，於八十一
    年七月三日易科罰金執行完畢（於本件未構成累犯）。緣乙○○於八十七年間積
    欠戊○○會款，經協調後乙○○應按月償還新臺幣二萬元，詎乙○○屢有拖欠情
    形，致雙方對於欠款餘額產生爭執。九十一年七月間，戊○○經多次向乙○○催
    討未果，心生不滿，乃與其他二名真實姓名年籍不詳之成年男子，基於傷害及妨
    害自由之概括犯意聯絡，於九十一年七月二十日十三時許，在臺北縣蘆洲市○○
    街三十六號一樓前，由其中一名男子持棒球棍，毆打乙○○之左膝處，致乙○○
    受有左膝處挫傷之傷害。旋由戊○○駕駛車號ＨＤ－五七六六號自用小客車，該
    二名男子將乙○○架上汽車後座，共同以此方法剝奪乙○○之行動自由，前往臺
    北縣蘆洲市○○街永平公園旁土地公廟附設之涼亭內，等候由丁○○託請之蘆洲
    市民代表丙○○前來調解雙方之債務。惟雙方於等待丙○○前來之期間，復因細
    故起爭執，戊○○等人乃基於承前傷害之概括犯意，由同行之一不知名之成年男
    子，以棒球棍再度毆打乙○○之左小腿處，致其受有左小腿挫傷之傷害。
二、案經被害人乙○○訴由臺北縣政府警察局蘆洲分局報請臺灣板橋地方法院檢察署
    檢察官偵查起訴。
    理  由
一、訊據被告戊○○矢口否認有何妨害自由及傷害之犯行，辯稱：伊係於臺北縣蘆洲
    市○○路二十六巷一帶與乙○○偶遇，伊向乙○○索債未果，惟乙○○稱願請丁○○託丙○○出面調解，伊乃向梁直借車號ＨＤ－五七六六號自用小客車，載乙○○前往永平公園旁之土地公廟，詎乙○○態度囂張，適有二閒人路過打抱不平
    ，出手毆打乙○○，並非伊所唆使或參與共犯，伊並不認識該二名下手毆打乙○○之人云云。經查：
  (一)右揭事實，業據告訴人乙○○於警、偵訊中詳陳：伊因八十七年間與戊○○有債
    務糾紛，始終無法達成協議，於九十一年七月二十日十三時三十許分，在臺北縣
    蘆洲市○○街三十六號前，遭與戊○○一同前來之不詳成年男子，持鋁球棒毆打
    其左膝處；隨後戊○○等人又限制伊的自由，並於同日十五時許將伊押至臺北縣
    蘆洲市永平公園旁邊土地公廟，再度毆打左小腿處等語（見偵查卷第九頁背面、
    第二十四頁背面）。而告訴人受有前述之傷害，有九十一年七月二十日宏仁醫院
    診斷證明書及同年八月十日臺北縣立三重醫院驗傷診斷書附卷可稽（見同前卷第
    十四頁、第二十六頁），足認告訴人所指於九十一年七月二十日遭人毆打受傷等
    情，確屬實在。
  (二)且告訴人指稱其係受被告帶同之某成年男子所毆打，核與證人丁○○所證：當天
    當天我在土地公廟前休息，看到有一輛車停在廟前，被告與其他二名不知名男子
    架住被害人，將他抓往廟裡去，之後聽見爭吵聲，看到該二名男子手持棒球棒，
    被告叫其中一位男子往被害人腳的後方打下去，被害人就跪下去等語（見前卷第
    十一頁背面、第二十五頁）相符。證人丁○○於本院訊問中更補稱：當時我見該
    部車退回到大馬路停放，他們從車上下來，戊○○走在前面，乙○○被其他二名
    男子架住，隨後不知何故，被告與告訴人互罵，他們叫我找一個人來調解，調解
    人尚未到來，雙方就起衝突，我聽到有人喊打，就聽到乙○○慘叫一聲，我轉頭
    過去看，就看到乙○○抱住腳倒在地上等語（見本院九十二年七月十八日、八月
    二十九日訊問筆錄）。更足佐告訴人所指為實。
  (三)雖證人丁○○、告訴人乙○○於警訊時，俱指稱被告帶三名男子前來等語；而於
    本院訊問時，則改稱被告帶二名男子前來等語，不無齟齬之處。惟參以被告亦不
    否認有二名男子出手毆打告訴人等語（見偵查卷第八頁背面）；另證人丙○○亦
    證稱：當日伊接到丁○○電話，至現場欲調解雙方糾紛，況現場圍觀人士眾多，
    伊只知道被告有帶二個人，至於有無持任何物品，伊並未注意等語（見偵查卷四
    十一頁背面）。固足認定證人丁○○、告訴人乙○○所述參與共犯之人數前後略
    有出入，惟由被告所自承，及證人丙○○所述勾稽以觀，被告與告訴人協調當時
    ，被告確為二不名男子之其中一人所毆打，是證人丁○○、告訴人乙○○於本院
    所述情節當較為可採。且告訴人遭人毆傷一節既屬事實，亦不能以告訴人及證人
    丁○○前後所述共犯人數不同，即遽將渠之證詞排除不採。另查：證人丙○○於
    警訊時更陳稱：被害人的腳部有異狀等語（見前卷第十二頁背面）；證人甲○○
    亦證稱：當時戊○○的車子停在普通停車格中，而戊○○旁邊有伊的哥哥及伊，
    現場另有一位叫阿慶的人，他是圍觀者之一，他手上好像有拿棍子等語（見本院
    九十二年八月十三日訊問筆錄）。益足證告訴人遭被告所帶同之人持棍毆傷等情
    為實。
  (四)被告雖猶執前揭情詞置辯，託稱該二名男子係路過之閒人，因見訴人態度囂張而
    出手毆打，伊並不認識該二人云云。惟觀諸被告於警訊時稱：告訴人欠伊八十七
    萬；告訴人則陳稱欠被告六十三萬等語（見偵查卷第八頁背面、第九頁背面），
    足見被告與告訴人間所欠會款仍有糾葛，尚非短時間能釐清，故有請證人丙○○
    前來居間調解之必要，證人丙○○亦證稱當時債務數額不能確定等語（見本院九
    十二年八月二十九日訊問筆錄第六頁）。則以雙方間債務數額未能釐清之際，一
    般路人豈會率然介入，更不問事由即出手毆打告訴人？又縱告訴人當時態度囂張
    引來「路人」不滿，該「路人」豈會恰巧隨身攜帶「棒球棍」用以毆打告訴人？
    況且被告陳稱當時土地公廟前有人圍觀，更辯稱圍觀之人係丁○○之子帶來為告
    訴人助勢云云。則當時既有為告訴人助勢之圍觀群眾，該二名素不相識之「路人
    」，豈會無懼於圍觀者之眾，強行介入出手毆打告訴人？足認被告所辯應屬飾卸
    之詞，且不符於常理，自不足採信。綜上所述，被告犯行堪以認定，應依法論處
    。
二、核被告戊○○所為，係犯刑法第二百七十七條第一項傷害罪、第三百零二條第一
    項之妨害自由罪。被告戊○○與其他二名真實姓名年籍不詳之成年男子間，就上
    開犯行有犯意聯絡及行為分擔，應論以共同正犯。被告二次傷害犯行間，時間緊
    接，犯罪構成要件相同，顯係基於概括犯意反覆為之，應依連續犯規定論以一罪
    ，並依法加重其刑。又被告所犯連續傷害、妨害自由二罪間，有方法、結果之牽
    連關係，應依刑法第五十五條規定從一重之妨害自由論處。爰審酌被告之前科素
    行、犯罪動機、手段、所生危害、犯罪後態度等一切情狀，量處如主文所示之刑
    ，並諭知易科罰金之折算標準。
據上論斷，應依到事訴訟法第二百九十九條第一項前段，刑法第二十八條、第五十六
條、第二百七十七條第一項、第三百零二條第一項、第五十五條、第四十一條第一項
前段，罰金罰鍰提高標準條例第一條前段、第二條，判決如主文。
本案經檢察官壽勤偉到庭執行職務。
中      華      民      國    九十二    年      九      月     十二     日
          臺灣板橋地方法院刑事第六庭
                                          法  官  林漢強
右正本證明與原本無異
如不服本判決，應於送達後十日內，向本院提出上訴狀
                                          書記官  黃大千
中      華      民      國    九十二    年      九      月     十二     日
附錄本案論罪科刑所用法條全文：
刑法第二百七十七條
傷害人之身體或健康者，處三年以下有期徒刑、拘役或一千元以下罰金。
犯前項之罪因而致人於死者，處無期徒刑或七年以上有期徒刑；致重傷者，處三年以
上十年以下有期徒刑。
刑法第三百零二條
私行拘禁或以其他非法方法，剝奪人之行動自由者，處五年以下有期徒刑、拘役或三
百元以下罰金。
因而致人於死者，處無期徒刑或七年以上有期徒刑，致重傷者，處三年以上十年以下
有期徒刑。
第一項之未遂犯罰之。


司法院資訊處製作；財團法人民間司法改革基金會備份。
